【裁判字號】    99,交聲,3181
【裁判日期】    990930
【裁判案由】    聲明異議
【裁判全文】
臺灣臺中地方法院交通事件裁定    99年度交聲字第3181號
原處分機關  交通部公路總局臺中區監理所臺中市監理站
異  議  人
即受處分人  甲○○
上列受處分人因違反道路交通管理處罰條例案件，對於交通部公
路總局臺中區監理所臺中市監理站於民國九十九年八月十二日所
為之處分（原處分案號：裁監稽違字第裁六一－ＨＥ00000
00號）聲明異議，本院裁定如下：
   主  文
原處分關於吊扣汽車駕駛執照拾貳個月部分撤銷。
甲○○駕駛重型機車，經測定酒精濃度超過規定標準，於一年內
不得考領普通重型機車駕駛執照。
    理  由
一、按汽車駕駛人飲用酒類或其他類似物後其吐氣所含酒精濃度
    超過每公升０點二五毫克或血液中酒精濃度超過百分之０點
    ０五以上者，不得駕駛；又汽車駕駛人，駕駛汽車經測試檢
    定，酒精濃度超過規定標準者，處新臺幣（下同）一萬五千
    元以上六萬元以下罰鍰，並當場移置保管該汽車及吊扣其駕
    駛執照一年；道路交通安全規則第一百十四條第二款、道路
    交通管理處罰條例第三十五條第一項第一款固分別定有明文
    。惟按道路交通管理處罰條例第六十八條業於民國九十四年
    十二月十四日修正，並自九十五年三月一日施行，修正前之
    道路交通管理處罰條例第六十八條規定：「汽車駕駛人，因
    違反本條例及道路交通安全規則之規定，受【吊扣或】吊銷
    駕駛執照處分時，【吊扣或】吊銷其持有各級車類之駕駛執
    照。」而修正後之道路交通管理處罰條例第六十八條規定：
    「汽車駕駛人，因違反本條例及道路交通安全規則之規定，
    受吊銷駕駛執照處分時，吊銷其持有各級車類之駕駛執照。
    」查該條文修正前，其原提案修正條文為：「汽、機車駕駛
    人，因違反本條例及道路交通安全規則之規定，受【吊扣或
    吊銷】駕駛執照處分時，【吊扣或吊銷】其違法或違規當時
    所駕駛車輛之駕駛執照。」立法理由略以：「原條文將違法
    或違規駕駛人所持有各級車類之駕駛執照一併吊扣或吊銷，
    失之過酷，影響人民工作及生活甚鉅，爰修正之」等語，是
    以其立法意旨在於違規行為對道路交通秩序之維持及道路交
    通安全已生較大之影響，故規定吊扣或吊銷其持有各級車類
    之駕駛執照，以限制其繼續駕車行駛道路之權利，其係屬駕
    駛行為之限制，並不因所持駕駛執照種類不同而有所差異。
    而最後通過之修正條文，係將道路交通管理處罰條例第六十
    八條原有條文中之【吊扣或】三字刪除等情，此有立法院交
    通委員會九十四年十月五日臺立交字第０九四二四００一五
    三號函附道路交通管理處罰條例第六十八條審查報告可參（
    立法院公報第九十四卷第七十期第一三五至一三八頁）。則
    參照上開立法理由及立法經過，依修正後之條文，按上開規
    定受【吊銷駕照】處分者，仍維持吊銷其持有各級車類之駕
    駛執照，至於，受【吊扣駕照】處分者，則僅【吊扣】其違
    法或違規當時所駕駛車輛之駕駛執照，不再吊扣其持有各級
    車類之駕駛執照，此觀之立法理由及立法經過至明（臺灣高
    等法院臺中分院九十六年度交抗字第一三六、六四八、九九
    六號裁定意旨參照）。
二、原處分機關交通部公路總局臺中區監理所臺中市監理站略以
    ：異議人即受處分人（下稱異議人）甲○○騎乘車牌號碼Ｌ
    ＡＳ－０二三號重型機車，於九十八年八月八日二十三時五
    十一分許，在臺中縣烏日鄉○○路○段與信義街口處，因有
    「酒後駕車（酒精呼氣測值為０．三二ＭＧ╱Ｌ」之違規事
    由，經警以違反道路交通管理處罰條例第三十五條第一項第
    一款規定當場掣單舉發，乃於九十九年八月十二日以裁監稽
    違字第裁六一－ＨＥ0000000號裁決書裁處罰鍰新臺
    幣（下同）一萬五千元，並吊扣汽車駕駛執照十二月，施以
    道安講習，罰鍰已於九十九年八月十二日繳納，駕駛執照限
    於九十九年九月十一日前繳送等語。
三、聲明異議略以：異議人因騎機車酒駕，經酒測數值為０．三
    二ＭＧ╱Ｌ，原處分機關裁罰吊扣職業聯結車駕照，但異議
    人職業為開大卡車，如職業聯結車駕照被吊扣，工作無著落
    ，且異議人係騎乘機車酒駕而非開車，請撤銷原處分關於吊
    扣職業聯結車駕照部分等語。
四、經查：
(一)異議人現持有職業聯結車駕駛執照，有異議人汽車駕照基本
    資料一紙在卷可佐。又異議人於上揭時、地，騎乘車牌號碼
    ＬＡＳ－０二三號重型機車，因有「酒精濃度超過規定標準
    」之違規行為，為臺中縣警察局烏日分局烏日派出所警員掣
    單舉發，並移送原處分機關裁決之事實，為異議人所不爭執
    ，並有該局舉發違反道路交通管理事件通知單、原處分機關
    裁決書影本各一紙在卷可稽，是異議人酒後騎乘重型機車之
    違規事實，堪以認定。
(二)然異議人前開違規行為，係發生於九十九年八月八日，自應
    依修正後道路交通管理處罰條例第六十八條規定裁處，且修
    正後道路交通管理處罰條例第六十八條規定，既將「吊扣」
    等字刪除，是依前開說明，駕駛人受吊扣駕駛執照處分時，
    不再吊扣其持有各級車類之駕駛執照，故原處分機關於作成
    吊扣駕駛執照處分時，應就行為人所應吊扣之駕駛執照種類
    予以限定，始符合依法行政原則。異議人為本件違規行為時
    ，既係駕駛重型機車，按諸前揭說明，其依法所受之處分，
    應僅限制其駕駛重型機車之權利，亦即僅得吊扣其重型機車
    駕駛執照，而不得吊扣其持有其他車類之駕駛執照，原處分
    機關未審酌及此，逕為吊扣異議人所持有之汽車駕駛執照十
    二個月之裁罰，即難認為允當。
(三)又異議人於九十九年八月八日為本件違規行為時，其所有之
    重型機車駕照業經吊銷（已於九十九年六月二十七吊銷），
    而按道路交通安全規則第六十一條第一項第四款規定，領有
    小型車駕駛執照者，得駕駛輕型機器腳踏車，惟不包括重型
    機器腳踏車在內，本件異議人在重型機車駕駛執照吊銷後，
    仍駕駛重型機車，應屬無照駕駛，然異議人因無適當之重型
    機車駕駛執照可供吊扣，揆諸道路交通管理處罰條例第六十
    七條第六項規定，對該吊扣駕駛執照之處罰，應裁處以禁止
    其在該規定最長吊扣期間內考領駕照，方為適法。
(四)從而，本件異議人之聲明異議，即有理由，爰撤銷原處分關
    於「吊扣汽車駕駛執照十二個月」部分，並為異議人駕駛重
    型機車，經測定酒精濃度超過規定標準，於一年內不得考領
    普通重型機車駕駛執照之諭知，爰裁定如主文所示。至原處
    分機關裁處異議人罰鍰、施以道安講習部分，聲明異議意旨
    既未指摘及此，本院即無由就該部分處分併予審酌。
五、據上論斷，應依道路交通管理處罰條例第八十七條第二項，
    道路交通案件處理辦法第二十條，裁定如主文。
中    華    民    國    99    年    9    月     30    日
                              交通法庭法  官  周莉菁
以上正本證明與原本無異。
如不服本裁定，應於裁定送達後五日內，向本院提出抗告狀（須
附繕本）。
                                      書記官  吳彩華
中    華    民    國    99    年    9    月     30    日

司法院資訊處製作；財團法人民間司法改革基金會備份。
